【裁判字號】    99,抗,107
【裁判日期】    990331
【裁判案由】    聲明異議
【裁判全文】
臺灣高等法院臺中分院民事裁定           99年度抗字第107號
抗  告  人  乙○○
代  理  人  丙○○
相  對  人  甲○○
代  理  人  黃旭田  律師
複  代理人  陳怡成  律師
            蘇仙宜  律師
上列抗告人與相對人間聲請撤銷假扣押裁定聲明異議事件，對於
中華民國99年1月19日臺灣臺中地方法院99年度執事聲字第12號
裁定，提起抗告，本院裁定如下：
    主    文
抗告駁回。
抗告訴訟費用新台幣壹仟元由抗告人負擔。
    理    由
一、原審法院裁定以：抗告人確係在民國（下同）98年12月15日
    收受原審法院司法事務官98年12月11日98年度司裁聲字第11
    7號所為撤銷部分假扣押裁定（案號原審98年度裁全字第163
    8號假扣押裁定）之處分，而撤銷部分假扣押裁定之處分即
    為終結該部分假扣押之處分，當事人如認有異議，即應在收
    受處分後10日內為異議之聲明（見民事訴訟法第240條之4第
    1項），乃抗告人卻遲至98年12月29日始具狀聲明異議，已
    逾法定聲明異議之期限，原審司法事務官即於99年1月4日以
    異議逾法定期限而裁定駁回其異議，並無違誤，原審司法事
    務官之處分並無不當，至抗告人所稱有無權限等是否與憲法
    規定有違，應屬大法官會議處理之權限，非由原審認定，併
    予說明，本件抗告人之異議為無理由，應予駁回等語。
二、抗告意旨略以：不具法官資格之司法事務官，就已經本院民
    事庭和最高法院民事庭三級三審制度審查確定，並駁回抗告
    人之抗告、再抗告，明顯違法、違憲、濫權，且不當，其所
    為之裁定，依法乃自始無效、當然無效、確定無效，不待撤
    銷或廢棄。因此，原裁定草率予以駁回抗告人之異議，未為
    實體審理，明顯錯誤，乃違法、不當且無效之裁定，應予廢
    棄等語。
三、按當事人對於司法事務官處理事件所為之終局處分，得於處
    分送達後10日之不變期間內，以書狀向司法事務官提出異議
    ，民事訴訟法第240條之4第1項定有明文。又法令、審判所
    定之期間，其計算依民法之規定，以日定期間者，其始日不
    算入，並以期間末日之終止，為期間之終止，民法第119條
    、第120條第2項、第121條第1項分別亦有明定。又當事人不
    在法院所在地住居者，計算法定期間，應扣除其在途之期間
    ，民事訴訟法第162條亦有明文。
四、經查：
  (一)、抗告人前主張：其與相對人於94年6月18日簽訂合夥契約
      ，以抗告人位於台北縣淡水鎮○○街○段62號之「高科技
      眼鏡公司」水源店，成立新的新事業體，共同經營「嘉傳
      眼鏡行」，相對人評估抗告人前揭水源店之店面所具有之
      租賃權、庫存之眼鏡框、鏡片、驗光儀器設備，折舊後為
      新台幣（下同）2,900,000元，以該金額為抗告人之出資
      額，相對人亦出資2,900,000元。相對人並於94年8、9月
      左右，預先簽發發票人為相對人，付款人為淡水第一信用
      合作社總社，票載發票日分別為每個月1日，票面金額60,
      000元，連續自94年10月1日起，至96年9月1日止之劃平行
      線支票共計24紙，作為相對人執行合夥事務有獲利，日後
      分配盈餘給抗告人之紅利支票。因此，基於雙方之合夥契
      約和合作入股契約書之約定，以及合夥契約之信任關係，
      雙方約定由相對人負責執行合夥事務，而雙方分配執行合
      夥事務盈餘之比例，為各百分之50。相對人所預先簽發交
      付抗告人之系爭24紙支票自94年10月1日起，至96年9月1
      日，抗告人均於票載發票日提示，並獲兌現，顯見嘉傳眼
      鏡行之生意進行順利，並有獲利和盈餘。惟自96年9月開
      始，相對人即藉口合夥事業虧損，未再分配和交付任何執
      行合夥業務，依約所應分配給抗告人之盈餘。尤有甚者，
      抗告人多次要求相對人將執行合夥事務之交易資料、財產
      明細、帳簿表冊和結算報告書等交付抗告人，相對人均置
      之不理。由此可知，相對人藉口合夥事業虧損，已明示拒
      絕再給付任何盈餘給抗告人，並侵占依法、依約應分派給
      抗告人之盈餘等金錢，且拒絕將執行合夥事務財務狀況、
      相關帳簿表冊等報告交付給抗告人，若無法予以假扣押執
      行相對人之財產，抗告人將受日後難以執行之損害等語，
      向原審法院聲請假扣押。
  (二)、原審以98年度裁全字第1638號裁定准抗告人以1,000,000
      元為相對人供擔保後，得對於相對人之財產在3,000,000
      元之範圍內，予以假扣押。相對人以3,000,000元為抗告
      人供擔保後，得免為或撤銷前項假扣押（嗣相對人提起抗
      告，經本院98年度抗字第347號駁回其抗告；相對人再提
      起再抗告，亦經最高法院98年度台抗字第800號裁定駁回
      其再抗告確定）。嗣抗告人持98年度裁全字第1638號假扣
      押裁定，向臺灣士林地方法院聲請就相對人之財產於3,00
      0,000元內予以假扣押執行（臺灣士林地方法院98年度司
      執全字第309號）。經相對人向管轄法院命抗告人限期起
      訴，抗告人於裁定所示期限內，僅對相對人起訴請求給付
      1,000,000元本息，有臺灣士林地方法院98年度裁全聲字
      第101號民事裁定及民事起訴狀影本在卷足憑（本案訴訟
      經臺灣士林地方法院98年度訴字第749號審理後，將本件
      裁定移送臺灣台北地方法院98年度審訴字第4971號審理中
      ），原審司法事務官以該不足之部分即是同未起訴，從而
      ，相對人請求將系爭假扣押裁定之假扣押範圍於超過1,00
      0,000元之部分裁定撤銷，為有理由，應予准許等語，而
      裁定原審於98年3月12日所為之98年度裁全字第1638號假
      扣押裁定，就抗告人所得對相對人之財產予以假扣押及相
      對人得為抗告人供擔保而免為或撤銷假扣押裁定之金額，
      於超過1,000,000元之部分，應予撤銷（原審98年12月11
      日98年度裁全聲字第117號裁定）。嗣抗告人向原審司法
      事務官提出異議，惟本件撤銷假扣押之裁定係於98年12月
      15日送達抗告人，有送達證書在卷足佐，加計在途期間3
      日，算至98年12月28日即已屆滿（該末日亦非星期例假日
      或其他紀念日、休息日），乃抗告人遲至98年12月29日始
      具狀聲明異議，亦有原審法院收件章可憑，已逾法定聲明
      異議之不變期間，原審司法事務官即以異議逾法定期限而
      駁回其異議，並無違誤。從而，原審駁回抗告人所為異議
      之聲明，於法並無不合。至於抗告意旨以不具法官資格之
      原審司法事務官，並無上述處分之權限，其所為之處分明
      顯違法、違憲、濫權，且不當，其所為之裁定，依法乃自
      始無效、當然無效、確定無效，不待撤銷或廢棄云云。惟
      查民事訴訟法第240之1至240之4條係於92年2月7日經總統
      公布所增列（民事訴訟法第6號節之1司法事務官之處理程
      序），質言之，原審司法事務官具有上述為假扣押裁定、
      撤銷假扣押裁定之處分等權限，並無抗告人所主張之違憲
      、違法情形，況原裁定並明抗告人所稱原審司法事務官
      有無權限等是否與憲法規定有違，應屬大法官會議處理之
      權限，非由法院認定，於法並無不合等語。抗告意旨猶執
      前詞指摘原裁定不當，求予廢棄，為無理由，應予駁回。
五、據上論結，本件抗告為無理由，依民事訴訟法第495條之1第
    1項、第449條第1項、第95條、第78條，裁定如主文。
中    華    民    國    99    年    3    月     31    日
                民事第一庭    審判長法  官  吳火川
                                    法  官  饒鴻鵬
                                    法  官  胡景彬
以上正本係照原本作成。
抗告人得再抗告，再為抗告應以適用法規顯有錯誤為理由。
如提起再抗告者應於裁定送達後10日內向本院提出抗告理由狀（
須按照他造人數附具繕本）並繳納抗告裁判費新臺幣1,000元，
同時委任律師或具有律師資格之關係人為代理人。
                                    書記官  劉建智
中    華    民    國    99    年    4     月    1     日
                                                      Ｓ

司法院資訊處製作；財團法人民間司法改革基金會備份。
